【裁判字號】    99,上易,454
【裁判日期】    990707
【裁判案由】    恐嚇取財等
【裁判全文】
臺灣高等法院臺中分院刑事判決         99年度上易字第454號
上  訴  人
即  被  告  丙○○
上列上訴人因恐嚇取財等案件，不服臺灣彰化地方法院98年度訴
字第1352號中華民國99年3月5日第一審判決（起訴案號：臺灣彰
化地方法院檢察署98年度偵字第4491號、5247號），提起上訴，
本院判決如下：
    主    文
上訴駁回。
    犯罪事實
一、丙○○與同鄉友人陳明鴻（業經台灣彰化地方法院就竊盜部
    分判處有期徒刑九月、恐嚇取財未遂部分判處有期徒刑七月
    確定），因缺錢花用，乃起意擄車勒贖，並共同基於意圖為
    自己不法所有之犯意聯絡，於民國98年2月底、3月初，先由
    丙○○墊付新臺幣（下同）2,000元，交由陳明鴻透過張凱
    迪向陳建志洽商，購買陳建志向中華郵政股份有限公司高雄
    縣橋頭郵局所申辦帳號00000000000000號之帳戶存摺、提款
    卡（張凱迪、陳建志所涉幫助恐嚇取財未遂罪部分，業經台
    灣彰化地方法院各判處有期徒刑四月、有期徒刑五月確定）
    ，復於98年3月2日下午8時許，由丙○○駕駛車號不詳之自
    用小貨車搭載陳明鴻前往彰化縣溪湖鎮溪湖糖廠，並將小貨
    車停在附近，兩人再下車前往溪湖糖廠老樹糖屋旁之停車廠
    ，見乙○○所有車牌號碼7396-UF號自用小客車停放該處，
    且當時四下無人，即推由丙○○在一旁把風，另由陳明鴻持
    客觀上足以傷害人之身體而可作為兇器使用之鐵質T型扳手
    （長約10公分，未扣案）撬開車門，繼之持該扳手插入電門
    發動引擎，以此方式竊取該小客車及車內筆記型電腦1台。
    得手後，陳明鴻獨自駕駛上述竊得之贓車駛離，丙○○則駕
    駛其所有自小貨車離開現場，兩車在彰化縣二林鎮萬興里相
    會後，即由陳明鴻駕駛贓車搭載丙○○，或由丙○○駕其自
    小貨車搭載陳明鴻，共同在彰化縣二林鎮、芳苑鄉、鹿港鎮
    等處閒逛，並自98年3月2日20時58分許起，至同年月3日19
    時35分止，先由丙○○或陳明鴻下車以路旁之公共電話（號
    碼各為00 -0000000、00-0 000000、00-0000000、00-00000
    00、00-0000000、00-0000000號）接續撥打恐嚇電話，繼又
    自同年月4日13時14分許起，至同日21時18分許止，由陳明
    鴻持其所購買以他人名義申辦俗稱「王八機」之門號000000
    0000號及門號0000000000號行動電話（均未扣案），交替使
    用而接續撥打恐嚇電話，告知車主乙○○倘若要取回車輛，
    須將3萬元或1萬5千元贖款匯入上述陳建志向中華郵政股份
    有限公司高雄縣橋頭郵局所申辦之帳戶內，以此方式恐嚇乙
    ○○匯款，致乙○○心生畏懼，嗣警方於案發後第4日（即
    98年3月6日），即在彰化縣溪湖鎮○○路與西環路口尋獲該
    失竊之車輛，而乙○○尚未匯款，致丙○○、陳明鴻等人恐
    嚇取財未能得逞。陳明鴻另將上述竊得之筆記型電腦，以3
    千元之價格販售予某姓名年籍不詳綽號「阿滿」之女子。嗣
    經警調閱相關通聯紀錄，發現前揭門號00 00000000號之恐
    嚇電話號碼，在實施恐嚇後曾自3月5日11 時41分許起，至
    同日17時4分許止，短暫搭配序號00000000 0000000號之行
    動電話與其他人聯絡，而序號000000000000 000號之行動電
    話原本所搭配使用之門號0000000000號，係由丙○○之前妻
    陳秋朱所申辦，惟實際使用人則為丙○○，而循線查獲上情
    。
二、案經彰化縣警察局員林分局報請臺灣彰化地方法院檢察署檢
    察官偵查起訴。
    理  由
一、關於證據能力之說明：
    (一)證人即共犯陳明鴻於偵查中向檢察官所為證述，雖係被告
      以外之人於審判外之言詞陳述，為傳聞證據，然其於偵查
      中向檢察官所為證述，既經具結，且本院審酌該等言詞陳
      述係由證人出於自由意識而陳述，又無其他證據足認該等
      陳述有何顯不可信之情事等一切情況，又該證人業經原審
      傳訊於審理中與被告丙○○對質，足以保障被告丙○○之
      對質詰問權，依刑事訴訟法第159條之1第2項規定，認上
      開證人於偵訊中之證述，自得採為認定本件犯罪事實所憑
      之證據。
    (二)證人即被害人乙○○、同案被告陳明鴻、張凱迪、陳建志
      等人於警詢時之證述，雖屬被告以外之人於審判外之言詞
      陳述，為傳聞證據，然經原審於審理時當庭直接提示而為
      合法之調查，被告均未於言詞辯論終結前聲明異議，本院
      復審酌該等言詞陳述係由證人出於自由意識而陳述，並無
      非法取證之情況，依刑事訴訟法第159條之5之規定，認上
      開證人於警詢時之證述，應得採為認定本件犯罪事實所憑
      之證據。
    (三)卷附相關行動電話通聯紀錄，係以科學儀器紀錄電話通聯
      之情形，非供述證據，且係警方偵辦時調取附卷之資料，
      無非法採證之情事，被告亦未爭執其證據能力，應認具有
      證據能力。
    (四)本判決所引用之其餘證據，均為警方合法實施採證及調取
      附卷之資料，被告對於證據能力均無意見，自得引為本案
      證據。
二、犯罪事實之認定：
    訊據上訴人即被告丙○○矢口否認有任何竊盜、恐嚇取財未
    遂之犯行，辯稱：伊雖曾在上述期間內與共犯陳明鴻在彰化
    縣二林鎮萬興里見面，但並非是兩人竊盜後之相會地點，而
    是伊將序號000000000000000號之行動電話借給共犯陳明鴻
    ，當時共犯陳明鴻僅告知要打電話向別人討錢，伊不知用途
    ，才會同意借該行動電話給共犯陳明鴻，可能因為伊曾勸陳
    明鴻勿再吸毒，陳明鴻心生不滿才會誣指伊共同涉案，此外
    兩人間並無恩怨云云。經查：
    (一)被害人乙○○所有車號7396-UF 號自用小客車失竊、遭恐
      嚇及報警尋獲之經過，業據被害人乙○○於警詢時指述在
      卷（98年度偵字第4491號卷宗第29至31頁筆錄參照），並
      有被害人乙○○簽具之贓物認領保管單（附於同上偵查卷
      宗第32頁）、竊盜現場照片（同上偵查卷宗第50頁）、車
      號7396-UF 號車輛基本資料查詢表（同上偵查卷宗第10 4
      頁）、車輛尋獲電腦輸入單（98年度偵字第5247號卷宗第
      43至44頁）、被害人乙○○車輛遭竊後行駛至彰化縣芳苑
      鄉○○路與工區路○路口監視攝影翻拍照片（98年度偵字
      第4491號卷宗第45頁），及被害人乙○○所有行動電話雙
      向通聯紀錄（附於同上偵查卷宗第54至57頁）在卷可稽，
      此部分事實已足證明。
    (二)關於本件竊盜、恐嚇取財之過程，及共犯陳明鴻事先透過
      張凱迪向陳建志購買作為本案恐嚇取財之帳戶等情，據共
      犯陳明鴻於警詢時陳稱略以：「我是與丙○○共同行竊」
      、「由我本人提議下手行竊，丙○○擔任把風角色」、「
      我與丙○○2 人均有以公共電話及行動電話打至被害人乙
      ○○之行動電話，問乙○○車子有沒有要處理，如果有的
      話以3 萬元來贖回」、「（警員問為何丙○○否認參與？
      ）答：他說謊，他有參與被害人乙○○的擄車勒贖案件」
      等語（98年度偵字第4491號卷宗第7 頁背面至第9 頁），
      復於偵訊時以證人身分具結證稱：「（問：與何人一同行
      竊7396-UF號小客車？）答：和丙○○一起，是在溪湖糖
      廠的廣場內偷的，我負責偷，粘負責在旁邊把風。（問：
      竊取前有無說好竊此車之用途?）答：有，因為在這之前
      人頭帳戶都已經買好了，是要擄車用的。帳戶是我向張凱
      迪買的，買帳戶的錢是粘出的，他出了2千元，如果有擄
      成功，就先還粘2千元」、「公用電話是我和丙○○打的
      ，0000000000的電話是我打的，目的都是要向車主勒贖用
      」、「(問：你向丙○○借手機打電話向乙○○勒贖時，
      粘是否知道你借手機的目的及打電話的內容？)答:是，他
      當時也在旁邊」等語（98年度偵字第4491號卷宗第122 頁
      至第123頁），另於原審審理時證稱：「我是跟被告丙○
      ○一起去行竊的，當時情形是被告丙○○在外面把風，我
      下手開車，被告丙○○是幫我看有沒有人來。我行竊時間
      大約只有一分多鐘就得手了。是被告丙○○開小貨車載我
      去的，小貨車是停在離現場大約一條街的地方，然後得手
      後我們約在二林鎮萬興里見面。被告丙○○是開他自己的
      小貨車，我是開偷來的馬自達的汽車一起到二林的路邊，
      被告丙○○上我的車，我們一起去外面打公共電話給被害
      人」、「（問：你跟被告借手機時，是在何處、何時借的
      ？）答：我用手機打恐嚇電話時，那時我們沒有開贓車，
      是開被告丙○○的小貨車，是被告載我，我們在二林、芳
      苑、鹿港等地，隨便亂逛，當時被告都知道我在打電話。
      （問：後來情形如何？）答：後來是因為我的手機沒有電
      了，所以才借被告丙○○的手機打電話。（問：為何你向
      被告借手機，要換上你的SIM卡？）答：因為我的卡片是
      王八卡，所以我就向被告丙○○借手機，被告丙○○把他
      的SIM卡拔掉，然後我插上我的SIM卡使用」，而被告丙○
      ○當庭質問被告：「（問：我是否在二林的萬興農場巧遇
      你，並不是偷完車跟你開車會合？）答：我們是把偷來的
      車子停在萬興里，然後換你的貨車去打恐嚇電話」等語明
      確（見原審99年2月9日審理筆錄參照），此外，並有同案
      被告張凱迪於警詢時之指述（98年度偵字第4491號卷宗第
      16至18頁）、同案被告陳建志於警詢時之指述（98年度偵
      字第4491號卷第19至21頁），及中華郵政股份有限公司鳳
      山郵局之函文，暨隨函檢附之開戶資料、帳戶交易明細紀
      錄（同上卷宗第91至93頁）附卷可佐。
    (三)再查被害人乙○○所接獲之多通恐嚇電話來電中，恐嚇者
      自98年3 月2 日20時58分許起，至同年月3 日19時35分止
      ，係使用號碼為00-0000000、00-0000000、00-0000000、
      00-000 0000 、00-0000000、00-0000000號之公共電話（
      公共電話編號及裝設地點參見98年度偵字第4491號卷宗第
      52頁），另自同年月4 日13時14分許起，至同日21時18分
      許止，係使用門號0000000000號及門號0000000000號之行
      動電話，此二個號碼均係證人陳明鴻向他人購買俗稱「王
      八機」之門號，業據證人陳明鴻於原審99年2月9日審理時
      陳述在卷，並有記載申辦人資料之通聯電話查詢單（同上
      偵查卷宗第62頁）在卷可憑。又觀諸警方所調閱前揭行動
      電話通聯紀錄，可知門號0000000000號之恐嚇電話號碼，
      在被害人遭恐嚇後曾自3月5日11時41分許起，至同日17
      時4分許止，短暫搭配序號000000000000000號之行動電話
      與其他人聯絡，而序號000000000000000號之行動電話原
      本所搭配使用之門號0000000000號，係由丙○○之前妻陳
      秋朱所申辦，被告丙○○到案後於警詢、偵訊及原審審理
      時坦承此門號實際上為其個人使用，亦有行動電話通聯紀
      錄（98年度偵字第4491號卷宗第69頁至第71頁）、申辦人
      個人資料（同上偵卷第15頁）、警方於被告丙○○住處搜
      索扣得載有門號0000000000號SIM卡之原始密碼之封袋（
      同上偵查卷第42頁），及原審99年2月9日審理筆錄在卷可
      佐。至被告丙○○雖辯稱伊只是單純出借行動電話予證人
      陳明鴻使用而未涉案云云，惟查證人陳明鴻所持用門號
      0000000000號行動電話，及被告所持用門號00000000 00
      號，於案發期間前後均有在彰化縣二林鎮（包括萬興里）
      、芳苑鄉使用電話之紀錄（參見同上偵卷第67至90頁所附
      通聯紀錄之基地臺位置），佐以98年3月4日17時49分在彰
      化縣漁會王功分部提款機所攝照片顯示證人陳明鴻身後出
      現與本案贓車外觀型式相符之紅色自小客車（同上偵卷第
      44頁），被害人乙○○於上開遭恐嚇之期間內陸續接到不
      同的人撥打電話恐嚇伊，亦經證人乙○○到庭結證明確（
      見本院卷第37頁背面），足與證人陳明鴻所稱其與被告丙
      ○○在彰化縣二林鎮、芳苑鄉四處閒逛並撥打恐嚇電話等
      語相符，此外，證人陳明鴻與被告丙○○並無嫌怨，且係
      同鄉友人，衡情並無任意攀誣被告丙○○之理，其所言亦
      有客觀之通聯紀錄足以憑佐，堪認與事實相符，至被告丙
      ○○辯稱因伊曾規勸證人陳明鴻勿再吸食毒品，可能因此
      遭被告陳明鴻挾怨報復一節，顯與常情不符，未可採信，
      不足以彈劾前述共犯陳明鴻證詞之憑信性。
    (四)綜上，本件事證明確，被告丙○○犯行堪以認定。
三、論罪科刑：
    (一)按刑法第321 條第1 項第3 款之攜帶兇器竊盜罪，只須行
      竊時攜帶之物可認為兇器者，即在加重處罰之列，所謂兇
      器指足以傷害人之生命、身體之器具而言，凡客觀上具有
      此種危險性即為已足，尤不以竊盜犯主觀上有以之行兇之
      意思為要件，查本件被告陳明鴻使用之T 型扳手雖未扣案
      ，但依被告陳明鴻所述該T 型扳手之外型、金屬材質，客
      觀上應足以傷害人之生命、身體，足資作為兇器使用，是
      核被告丙○○夥同共犯陳明鴻以鐵製扳手竊取被害人乙○
      ○車輛及車上電腦，繼又向被害人乙○○勒取贖款之所為
      ，係犯刑法第321 條第1 項第3 款之攜帶兇器竊盜罪，及
      同法第346 條第1 項、第3 項之恐嚇取財未遂罪。被告丙
      ○○等人已著手於恐嚇取財之犯行，終因警方迅速尋獲贓
      車而未能得逞，係未遂犯，爰依法減輕其刑。又被告粘松
      與共犯陳明鴻間，就前述攜帶兇器竊盜及恐嚇取財未遂之
      犯行，互有犯意之聯絡及行為之分擔，為共同正犯。至被
      告丙○○與共犯陳明鴻多次打電話向被害人乙○○勒取贖
      款之行為，時間緊接、目的相同，顯係在同一個恐嚇取財
      犯意下接續實施，僅論以單純一罪。而被告丙○○所犯上
      開攜帶兇器竊盜罪及恐嚇取財未遂罪，犯意各別，行為互
      異，應分論併罰。
     (二)原審法院因認被告之罪證明確，適用刑法第28條、第321
       條第1項第3款、第346條第1項、第3項、第25條第2項、
       第51條第5款，刑法施行法第1條之1第1項、第2項前段，
       並審酌被告丙○○曾有施用第一級毒品而送觀察、勒戒
       之執行紀錄，素行尚非良好，其與竊盜慣犯陳明鴻共同
       實施擄車勒贖犯行，致被害人受有財產損害，及造成生
       活上交通不便，而在到案後始終矢口否認犯行，態度非
       佳，及其具有高中畢業之智識程度等一切情狀，各量處
       有期徒刑8月、有期徒刑6月，定應執行有期徒刑1年，另
       說明共犯陳明鴻所持用供本件竊盜、恐嚇取財犯行所使
       用之扳手及門號0000000000、0000000000號行動電話（
       含SIM卡）均未扣存本案，且共犯陳明鴻稱其並未保留上
       開物品，未免將來執行困難，爰不予宣告沒收；被告丙
       ○○所持用序號000000000000000號之行動電話，依通聯
       紀錄所示該行動電話與被告陳明鴻所持用門號000000000
       0號搭配使用時，係撥打電話或收發簡訊予被害人以外之
       人，尚難逕予認定係供本件犯罪使用之物，亦不予宣告
       沒收，核其認事用法均無違誤，量刑亦甚妥適。被告上
       訴未提出任何有利之事證，其上訴為無理由，應予以駁
       回。
四、被告經合法傳喚，無正當之理由不到庭，爰不待其陳述，逕
    行判決。
五、據上論斷，應依刑事訴訟法第371條、第368條，判決如主文
    。
本案經檢察官甲○○到庭執行職務。
中    華    民    國    99    年    7     月    7     日
            刑事第六庭    審判長法  官  李  文  雄
                                法  官  林  靜  芬
                                法  官  陳  如  玲
以上正本證明與原本無異。
不得上訴。
                                書記官  陳  信  和
中    華    民    國    99    年    7     月    7     日

司法院資訊處製作；財團法人民間司法改革基金會備份。
